【裁判字號】    99,監宣,54
【裁判日期】    990630
【裁判案由】    監護宣告
【裁判全文】
臺灣屏東地方法院民事裁定              99年度監宣字第54號
聲  請  人  乙○○
相  對  人  甲○○
上列聲請人聲請監護宣告事件，本院裁定如下：
    主  文
宣告甲○○（男、民國○○年○○月○○日生、身分證統一編號：Ｚ000
000000號）為受監護宣告人。
選定丙○○（女、民國○○年○○月○○日生、身分證統一編號：Ｚ000
000000號）為受監護宣告之人甲○○之監護人。
指定乙○○（男、民國○○年○○月○○日生、身分證統一編號：Ｚ000
000000號）為會同開具財產清冊之人。
聲請費用新臺幣壹仟元由受監護宣告之人負擔。
    理  由
一、聲請意旨略以：聲請人乙○○之父即相對人甲○○（男，民
    國○○年○○月○○日生，身分證統一編號：Ｚ000000000號，住屏
    東縣恆春鎮○○路30號）因極重度精神病，致老年期器質性
    精神病態，而不能為意思表示或受意思表示，亦無法辨識其
    意思表示之效果，雖經延醫診治，惟均無起色，已至不能處
    理自己事務之程度，為此依民法第14條之規定，聲請宣告相
    對人為受監護宣告人等語。
二、聲請人主張上開各情，業據其提出中華民國身心障礙手冊影
    本、重大傷病免自行部分負擔證明卡影本、戶籍謄本、親屬
    系統表等件為證，並經本院前往枋寮醫院，於鑑定人謝仲思
    醫師前點呼相對人，並詢問其姓名、年籍等問題，其無反應
    。本院另就相對人之精神及心智狀況訊問鑑定人，經鑑定人
    鑑定結果，認相對人因多次腦梗塞性中風，多處腦神經細胞
    受損嚴重，自93年起陸續治療迄今，且因病況漸差，依賴呼
    吸器維生，需住院接受呼吸治療。個案身材瘦弱，肢體攣縮
    ，因中風多年久臥病床，關節扭曲變形，由鼻胃管灌食，頸
    部有氣管切開口，連接呼吸器，臨床檢查上，個案眼神呆滯
    、目光茫然，對外界之呼喊或搖動無法反應，僅有基本反射
    ，無法說話或與人做口語溝通，亦無法以肢體語言表達個人
    意志，對他人之意識表達無法正確回應，無認知功能，喪失
    語言表達能力，行為退化，對於時間、地方、人物之定向能
    力及記憶能力完全喪失。生活包括進食、沐浴、翻身、大小
    便、移動身體等狀況皆無法自理，仰賴呼吸器維生，亦完全
    無處理財產之能力。個案各項功能退化嚴重，生活完全無自
    理能力，且長期使用呼吸器維生，必須長期依賴醫療或養護
    機構照顧，個案目前已處於腦神經功能及意識能力喪失，為
    意思表示、受意思表示或辨識其意思表示效果之能力幾乎完
    全喪失，此外，也已經完全失去行為能力，應已達監護宣告
    之標準等情，有本院99年5 月14日訊問筆錄、枋寮醫院枋寮
    鑑字第99070 號腦神經及精神鑑定報告書各1 份在卷可憑。
    本院綜合上開勘驗結果及鑑定人之意見，認相對人確因精神
    障礙，致不能為意思表示或受意思表示之程度，故聲請人聲
    請對相對人為監護之宣告為有理由，應予准許。
三、按受監護宣告之人應置監護人；法院為監護之宣告時，應依
    職權就配偶、四親等內之親屬、最近一年有同居事實之其他
    親屬、主管機關、社會福利機構或其他適當之人選定一人或
    數人為監護人，並同時指定會同開具財產清冊之人；法院選
    定監護人時，應依受監護宣告之人之最佳利益，優先考量受
    監護宣告之人之意見，審酌一切情狀，並注意下列事項：一
    、受監護宣告之人之身心狀態與生活及財產狀況。二、受監
    護宣告之人與其配偶、子女或其他共同生活之人間之情感狀
    況。三、監護人之職業、經歷、意見及其與受監護宣告之人
    之利害關係。四、法人為監護人時，其事業之種類與內容，
    法人及其代表人與受監護宣告之人之利害關係，修正後之民
    法第1110條、第1111條第1 項、第1111條之1 定有明文。
四、查相對人自罹病後均係由聲請人乙○○及其配偶丙○○協助
    照顧及處理金錢相關事宜，此據聲請人乙○○於勘驗時陳述
    明確，證人即聲請人之配偶丙○○亦證述屬實，又聲請人表
    示：相對人之兩名子女及兄弟姊妹目前均居住於臺北，住院
    費用係由其一人負擔，惟其目前因身體狀況欠佳而就醫中，
    建議由其配偶丙○○擔任擔任相對人之監護人等語，有本院
    99 年5月14日訊問筆錄附卷足憑，本院審酌聲請人丙○○為
    相對人之媳婦，長期協助照護相對人，是由聲請人負責護養
    及照顧相對人並管理其財產，應能符合相對人之最佳利益，
    爰選定聲請人為監護人。另依上開規定，法院於選定監護人
    時，應同時指定會同開具財產清冊之人，及依民法第1113條
    準用同法第1099條之規定，監護開始時，監護人對於受監護
    人之財產，應依規定會同遺囑指定、當地直轄市、縣（市）
    政府指派或法院指定之人，於二個月內開具財產清冊，並陳
    報法院。為使聲請人得於期限內開具財產清冊並陳報法院，
    並衡酌乙○○係相對人之子，平日亦會協助處理相對人事務
    ，爰併指定乙○○為會同開具財產清冊之人。
五、依民事訴訟法第608 條第1 項、非訟事件法第24條第1 項，
    裁定如主文。
中    華    民    國    99    年    6     月    30    日
                        家事庭法  官  林雅莉
正本係照原本作成。
如不服本裁定關於選定監護人及指定會同開具財產清冊之人等部
分，應於送達後10日內向本院提出抗告狀，並繳納抗告費新臺幣
1,000元；其餘關於宣告監護之部分，不得抗告。
中    華    民    國    99    年    7     月     1    日
                              書記官  胡世瑩

司法院資訊處製作；財團法人民間司法改革基金會備份。
